臺灣士林地方法院民事判決　　　　　　 100年度簡上字第56號
上　訴　人　張家豪
被上訴人　　陳依秀
　　　　　　　　　　　　樓
上列當事人間請求清償債務事件，上訴人對於中華民國100 年1
月26日本院士林簡易庭99年度士簡字第1167號第一審判決提起上
訴，本院於民國100 年7 月26日言詞辯論終結，判決如下：
    主      文
上訴駁回。
第二審訴訟費用新臺幣貳仟參佰貳拾伍元由上訴人負擔。
    事實及理由
壹、程序方面：
    本件被上訴人未於言詞辯論期日到場，核無民事訴訟法第38
    6 條所列各款之情形，爰依上訴人聲請，由其一造辯論而為
    判決。
貳、實體方面：
一、上訴人起訴主張：被上訴人分別於98年7 月16日、98年8 月
    28日、98年9 月7 日、98年9 月30日、98年11月9 日、98年
    12月14日陸續向上訴人借貸，共計新臺幣（下同）92,000元
    ，扣除被上訴人於99年2 月4 日已清償2,000 元後，迄今尚
    欠上訴人9 萬元。又被上訴人謊稱因投資開設冷飲事業，而
    於98年10月15日向上訴人借貸15萬元，並經上訴人向銀行借
    款取得貸款款項後，在台北車站交付現金予被上訴人。上訴
    人於99年2 月4 日請求被上訴人返還該15萬元時，被上訴人
    隨即失聯，經上訴人提起刑事詐欺告訴，被上訴人方到案說
    明且否認有借貸及詐欺情事，並表示只願償還8,000 元以為
    和解，然為上訴人所無法接受。又兩造就上揭借款並未約定
    清償期及利息。為此，依消費借貸之法律關係，訴請被上訴
    人應給付上訴人24萬元，及自每筆債權發生時起，按年息5%
    計算之利息。
二、被上訴人則以：兩造曾為男女朋友，故伊收受上訴人所交付
    之92,000元款項，僅其中的8,000 元，係初期兩造交往前，
    伊向上訴人所借外，其餘款項均屬上訴人承諾照顧伊作為女
    朋友之費用。而上訴人另主張的15萬元現金，伊並未拿到。
    但兩造快分手時，上訴人曾說那些錢算了。因此，伊願清償
    上訴8,000 元。除此之外，上訴人匯給伊的錢，均是上訴人
    承諾要照顧伊而匯款的，上訴人不能因為分手後，就又要伊
    返還等語，資為抗辯。
三、原審對於上訴人之請求，為上訴人部分勝訴之判決，命被上
    訴人應給付上訴人9 萬元，及自99年10月7 日起算之法定利
    息，並依職權為假執行之宣告，而駁回上訴人其餘之訴。上
    訴人就其受不利判決部分聲明不服，提起上訴，並聲明：(一)
    原判決不利於上訴人部分廢棄；(二)上開廢棄部分，被上訴人
    應給付上訴人15萬元及自99年10月7 日起至清償日止，按年
    息5%計算之利息。被上訴人則聲明求為判決駁回上訴（被上
    訴人就其敗訴部分，未聲明不服，已確定）。
四、得心證之理由：
    按當事人主張有利於己之事實者，就其事實有舉證之責任。
    民事訴訟法第277 條前段定有明文。次按民事訴訟如係由原
    告主張權利者，應先由原告負舉證之責，若原告先不能舉證
    ，以證實自己主張之事實為真實，則被告就其抗辯事實即令
    不能舉證，或其所舉證據尚有疵累，亦應駁回原告之請求。
    而請求履行債務之訴，除被告自認原告所主張債權發生原因
    之事實外，應先由原告就其主張此項事實，負舉證之責任，
    必須證明其為真實後，被告於其抗辯事實，始應負證明之責
    任，此為舉證責任分擔之原則。最高法院17年上字第917 號
    判例、43年台上字第377 號判例參照。查，除原審判命被上
    訴人應給付上訴人9 萬元已確定部分，上訴人並請求被上訴
    人應再清償所欠之借款15萬元等情，被上訴人則以前詞置辯
    。經查：依上訴人於本院100 年6 月23日行準備程序時，本
    院當庭問上訴人：如何從MSN （電腦網路即時通）的對話看
    出被上訴人向你借15萬元？上訴人當庭陳稱：依其所列印之
    307 、308 、327 、329 、339 、426 頁數上之MSN 對話，
    即可看出被上訴人向上訴人借款15萬元（詳本院卷第43頁）
    。然經本院當庭閱覽上揭兩造MSN 對話之內容時，其MSN 對
    話內容勉強能視為談及借款一事者，只有上揭308 頁對話中
    ，上訴人：「我不是跟你要過借據嗎？妳不是答應說好嗎」
    、被上訴人：「我也要回公司打單子呀」、上訴人：「跟你
    說一下怕你忘記而已」、被上訴：「你不相信我嗎」、「還
    是我的人格就值16萬」等語。然查，依上揭對話內容以觀，
    只能大概得知兩造間曾談及，應由被上訴人簽立「借據」交
    付上訴人一事。然兩造間的借款次數甚多，此由一審判決已
    確認之借款事實可明，而對話中所稱應書立借據之借款，係
    被上訴人何時向上訴人所借之何筆借款並不明；又所借之款
    項是否已交付？亦不明；況且上訴人所主張之借款金額為15
    萬，於MSN 對話中上訴人回稱「我的人格就值16萬」，縱認
    對話中所提之提據之借款為15萬元，該金額亦與上訴人所主
    張之借款金額不符。準此，實無從就上揭MSN 對話內容推認
    上訴人所主張之借款15萬元之事實存在。又依上訴人所提出
    之MSN 對話譯本，其內容多達490 頁，則可知兩造間在MSN
    對話的次數相當頻繁。依據常理，若被上訴人果真欠上訴人
    15萬借款而不還，而上訴人亦曾要求被上訴人就該15萬元借
    款書立借據而未書立，且兩造又對話頻繁，上訴人自無不在
    MSN 對話中，提及借款及催促被上訴人書立借據及還款之理
    。然兩造後續之MSN 對話中，卻不曾就該15萬元借款再有所
    著墨，實有違常情。則兩造間是否真有此15萬之借貸關係，
    自令人質疑。是上訴人所提之上揭MSN 對話內容，實無從為
    有利於上訴人之認定。又上訴人雖另就兩造於MSN 對話中，
    再提出與借款相關之對話摘要（本院卷第52-53 頁）。然查
    ，依上訴人所提之上揭對話摘要內容以觀，兩造所談及之款
    項金額從4-100 萬間不等，而唯一與本案15萬有關的內容，
    只有：上訴人曾質疑被上訴人，15萬元不是不夠？被上訴人
    回稱簽約只需要22萬多元；被上訴人另稱當初那筆錢不夠，
    還跟前男友借了25萬元，沒跟上訴人說是不想給上訴人壓力
    ；被上訴人曾提到當初借的15萬元，目前是個大問題，穩定
    後就是小問題；上訴人質疑被上訴人怎麼能短時間還前男友
    19萬元，被上訴人說店已經開了有收入；被上訴人又再跟上
    訴人借了4 萬先還給被上訴人之前男友」（本院卷第53頁背
    面）。是依上揭對話內容以觀，被上訴人究係向上訴人借款
    ？抑向其前男友借款？又所借款項為何？實難從上揭MSN 對
    話據以認定。此外，上訴人復未能就兩造間有借款合意存在
    之有利事實舉證以實其說，自尚不足證明該15萬元為被上訴
    人向其所借。至被上訴人所辯其未向上訴人借該15萬元一節
    ，則揆諸首揭說明，被上訴人就該抗辯事實，尚毋庸負舉證
    之責。是上訴人本於消費借貸關係請求被上訴人返還借款及
    給付遲延利息，自無理由，應予駁回。是則原審為上訴人敗
    訴之判決，於法並無違誤，上訴意旨指摘原判決不當，求予
    廢棄改判，為無理由，應予駁回其上訴。
五、從而，除上述原判決判命給付已確定部分，上訴人本於消費
    借貸之法律關係，請求被上訴人再給付15萬元及自99年10月
    7 日起至清償日止，按年息5%計算之利息，為無理由，不應
    准許。原審就此部分，為上訴人敗訴之判決，核無不合，上
    訴論旨指摘原判決不當，求予廢棄，為無理由，應予駁回。
    又，本件第二審訴訟費用額確定為2,325 元，並應由上訴人
    負擔。
六、又未於準備程序主張之事項，除該事項為法院應依職權調查
    或不甚延滯訴訟，或因不可歸責於當事人之事由不能於準備
    程序提出，或依其他情形顯失公平者外，於準備程序後行言
    詞辯論時，不得主張之。民事訴訟法第276 條第1 項定有明
    文。上訴人於原審審理時及本院先後於100 年5 月26日、及
    6 月23日行準備程序時，上訴人均未向本院提出函查被上訴
    人98年10月15日或16日於中華郵政股份有限公司台北圓環郵
    局之存款帳戶之請求，而遲至100 年7 月13日於準備程序終
    結後始以書狀提出上揭請求。經查，該事項原非法院應依職
    權調查之事項，且上訴人並未依同法規定第2 項釋明該函查
    事項不甚延滯訴訟，或有何因不可歸責於其本人之事由致不
    能於準備程序中提出，本件亦無顯失公平之情形。是以本院
    依上開規定，不許上訴人之上揭請求，附此敘明。
七、本件判決基礎已臻明確，兩造其餘爭執事項及所提出之攻擊
    防禦方法暨訴訟資料，經核與判決基礎不生影響，爰不一一
    論駁，併予敘明。
八、據上論結，本件上訴為無理由，依民事訴訟法第436 條之1
    第3 項、第449 條第1 項、第385 條第1 項前段、第78條、
    第87條第1 項，判決如主文。
中    華    民    國   100    年    8     月    9     日
                  民事第一庭  審判長法  官  俞慧君
                                    法  官  黃佩禎
                                    法  官  陳梅欽
以上正本證明與原本無異。
本件判決不得上訴。
中    華    民    國   100    年    8     月    9     日
                                    書記官  羅伊安